【裁判字號】    97,交聲,523
【裁判日期】    971231
【裁判案由】    交管條例聲異
【裁判全文】
臺灣板橋地方法院交通事件裁定         97年度交聲字第523號
原處分機關  交通部公路總局臺北區監理所板橋監理站
異  議  人
即受處分人  乙○○
上列受處分人因違反道路交通管理處罰條例案件，對於交通部公
路總局臺北區監理所板橋監理站中華民國97年3 月12日以裁字裁
41-AEW578359、41-AEW578360、41-AEW578361號所為之違反道路
交通管理事件裁決書（原舉發通知單號碼：北市警交字第41-AEW
578359、41-AEW578360、41-AEW578361號），聲明異議，本院裁
定如下：
    主  文
異議駁回。
    理  由
一、本件受處分人（異議人）聲明異議意旨略以：受處分人於民
    國97年1 月25日凌晨1 時25分許騎乘車牌號碼K2C-990 號重
    型機車（下稱系爭機車）搭載女友在臺北市○○路○段33巷
    與承德路四段交岔路口停等紅燈時，遭騎乘巡邏車行經該交
    岔路口之臺北市政府警察局士林分局（下稱舉發機關）後港
    派出所員警甲○○，將受處人攔停，以受處分人有於同日凌
    晨1 時20分許，騎乘系爭機車沿中山北路行往通河街方向行
    駛，於行經中山北路與通河街交岔路口（下稱系爭中山北通
    河交岔路口），自中山北路闖越紅燈違規右轉駛入通河路之
    違規行為，經其在通河路路旁攔停拒絕停車受檢而自通河街
    往承德路四段方向逃逸，且於行經通河街與承德路四段之交
    岔路口（下稱系爭通河承德交岔路口）時，自通河街闖越紅
    燈違規右轉駛入承德路四段等情，而以「紅燈右轉（中山北
    四段右轉通河街往西）」、「攔檢不停」、「紅燈右轉（通
    河街往西右轉承德路四段南下）」之違規事實，依道路交通
    管理處罰條例第53條第2 項、第60條第1 項，以臺北市政府
    警察局北市警交字第41-AEW578359、41-AEW578360、41-AEW
    578361號舉發違反道路交通管理事件通知單（下稱系爭舉發
    通知單）為舉發，並由交通部公路總局北區監理所板橋監理
    站（下稱原處分機關）以「駕車行經有燈光號誌管制之交岔
    路口紅燈右轉行為」、「違反處罰條例之行為，拒絕停車接
    受稽查而逃逸」、「駕車行經有燈光號誌管制之交岔路口紅
    燈右轉行為」之舉發違規事實，依同條例第53條第1 項、第
    60條第1 項規定，於同年3 月12日以該站裁字裁41-AEW5783
    59、41-AEW578360、41-AEW578361號違反道路交通管理事件
    裁決書分別就其違反同條例第53條第2 項之行為裁處罰鍰新
    臺幣（下同）600 元，並依同條例第63條第1 項第3 款規定
    記違規點數三點，共二件；另就違反同條例第60條第1 項之
    行為裁處罰鍰3,000 元，並依同條例第63條第1 項第1 款規
    定記違規點數一點（下稱系爭裁決書）。惟受處分人當日騎
    乘機車之路徑，係自捷運劍潭站左轉基河路並在基河路33巷
    右轉駛至承德路四段，非如舉發員警甲○○所舉發之情節，
    系爭裁決書顯有錯誤，爰聲請撤銷該本件裁決書云云。
二、經查：
  (一)按「汽車駕駛人，行經有燈光號誌管制之交岔路口闖紅燈者
    ，處新臺幣一千八百元以上五千四百元以下罰鍰。前項紅燈
    右轉行為者，處新臺幣六百元以上一千八百元以下罰鍰。」
    ，道路交通管理處罰條例第53條定有明文；又「汽車駕駛人
    有下列各款所列條款之一者，除依原條款處罰鍰外，並予記
    點：一、…。三、有第四十三條、第五十三條或第五十四條
    情形之一者，各記違規點數三點。」、「依前項各條款，已
    受吊扣或吊銷駕駛執照處分者，不予記點。」，同條例第63
    條第1 項第3 款、第2 項亦有明文規定；復依違反道路交通
    管理事件統一裁罰基準及處理細則第2 條第2 項規定附件「
    附件違反道路交通管理事件統一裁罰基準表」規定，就「違
    反事件」為「汽車駕駛人，行經有燈光號誌管制之交岔路口
    紅燈右轉行為」之違反道路交通管理處罰條例第53條第2 項
    之行為，其「違規車種」為「機器腳踏車」，且屬「於期限
    內繳款或到案聽候裁決者」，依「統一裁罰基準」為罰鍰新
    臺幣600 元，裁罰機關並應依「備註欄」為「記違規點數三
    點」之處分。
  (二)復按「汽車駕駛人，駕駛汽車有違反本條例之行為，經交通
    勤務警察或依法令執行交通稽查任務人員制止時，不聽制止
    或拒絕停車接受稽查而逃逸者，除按各該條規定處罰外，處
    新臺幣三千元以上六千元以下罰鍰。」，道路交通管理處罰
    條例第60條第1 項定有明文；又「汽車駕駛人有下列各款所
    列條款之一者，除依原條款處罰鍰外，並予記點：一、有…
    或第六十條第一項、第二項第一款、第二款情形之一者，各
    記違規點數一點。」、「依前項各條款，已受吊扣或吊銷駕
    駛執照處分者，不予記點。」，同條例第63條第1 項第1 款
    、第2 項亦有明文規定。復依違反道路交通管理事件統一裁
    罰基準及處理細則第2 條第2 項規定附件「附件違反道路交
    通管理事件統一裁罰基準表」規定，就「違反事件」為「汽
    車駕駛人，駕駛汽車有違反本條例之行為，經交通勤務警察
    或依法令執行交通稽查任務人員制止時，不聽制止或拒絕停
    車接受稽查而逃逸」之違反道路交通管理處罰條例第60條第
    1 項之行為，且屬「於期限內繳款或到案聽候裁決者」，依
    「統一裁罰基準」為罰鍰新臺幣3,000 元，裁罰機關並應依
    「備註欄」為「記違規點數一點」之處分。
三、本件受處分人雖以其騎乘系爭之路線非如舉發員警甲○○舉
    發之路線置辯，惟查：
  (一)本件經本院傳訊舉發員警甲○○到庭結證證稱以「（法官問
    ）本件舉發經過及異議人違規情形為何？（證人答）今年一
    月二十五號凌晨一點二十五分的時候，當時我在中山北路及
    通河街口執勤，當時我是地點取締的，當時我是與一個女警
    一起執勤的，後來我們到的時候，發現一部機車二個人，違
    規從中山北路紅燈右轉通河街要往南，當時我站在通河街捷
    運橋下那裡，我可以同時看到中山北路的燈號，所以那部機
    車當時的行向燈號我可以看得很清楚，當時那部機車是二次
    闖紅燈。機車最先從中山北路往南到通河街口的時候紅燈右
    轉，後來我在捷運橋下要攔的時候機車就跑了，所以當時我
    就開了攔檢不停的違規舉發單，後來機車就一直往通河街騎
    ，後來到承德路街口又紅燈右轉承德路，所以又違規一次，
    第一次我要攔檢的時候機車就不停下，後來我在承德路4 段
    33 巷 口，我就把該機車攔下來，當時違規人都沒有給我看
    證件，後來我請派出所的警察帶異議人回到派出所查證身分
    ，後來舉發單三張就是在派出所開立的，當時違規人都否認
    三張罰單的內容，他堅持沒有經過舉發的地點。」、「（法
    官問）當時除了記下違規人車號以外，還記下何特徵？（證
    人答）當時騎機車的人戴了一個很奇怪的安全帽是西瓜皮那
    種型式的是紅色的，當時機車搭載一個女生，但是我確實記
    下違規機車的車號，當時騎乘機車的二個人穿著如何我沒有
    辦法記下來，後來回到派出所的時候，我告訴同仁的時候車
    號有說錯，異議人身分資料是他寫給我的，然後我才查出來
    的，我在現場所記的車號絕對沒有錯，我在承德路4 段33巷
    口帶回的違規人就是本件的異議人，異議人有質疑我是否有
    拍照，但是當時那個情形我沒有辦法拍照，我確定我在承德
    路4 段33巷口的時候將異議人帶回警局的當時他是問我有沒
    有拍照，我是以案發當時所記得的車牌號碼來確認他是之前
    的違規人，當下我可以確定我沒有記錯機車號碼，到了派出
    所我才寫錯一個英文字，因為中間已經隔了二、三十幾分鐘
    ，且我還需要告知異議人的權利、義務及救濟方式，所以時
    間會有延宕到。當時我沒有先把車號寫下來，造成回到派出
    所的時候英文字寫錯一個字。」等語（以上參見本院97年4
    月25日訊問筆錄）；「（法官問）請說明當日攔停路線？（
    證人答）當天我跟另一名值班女警站在取締地點（庭呈地圖
    附卷，即該地圖3 ，即在通河街的捷運高架橋下），看到異
    議人騎乘機車後載乘客一人，在中山北路跟通河街的交岔路
    口，由中山北路4 段紅燈右轉至通河街，我們要將異議人攔
    下來，他不停，我一直看著他的車牌，異議人往前騎，因當
    時晚上車不多，我可以看到異議人車尾燈一直騎，他騎到通
    河街跟承德路4 段交岔路口時，當時通河街是紅燈，異議人
    又往通河街紅燈右轉至承德路4 段，我看到異議人轉過去後
    ，我想他們是二人，應該騎不快，我趕快騎巡邏車去追，當
    時我請女警在原來的攔停地點等我，我一人去追異議人，我
    騎乘路線是跟異議人一樣，是沿通河街直行，右轉至承德路
    4 段，我一右轉後，看到在承德路4 段33巷口前的機車待轉
    處，有一部機車有兩人乘坐，在該處準備要待轉，因他的車
    子是斜斜的，我可以看到他的車牌號碼，發現是剛才違規的
    機車，我就停車，告訴他們違規事由，異議人就叫我把照片
    拿給他們看。（法官問）你於第一攔停地點發現異議人違規
    時，除記車牌外，有無看到異議人戴的安全帽？（證人答）
    異議人第一時間違規右轉時，我們是從正面看他的特徵，等
    他的車尾過我們之後，我們才會去記他的車牌。（法官問）
    異議人安全帽特徵為何？（證人答）前面的好像是彩繪的，
    看不出顏色，因為是晚上，只知道有花樣，後面是半罩的，
    好像有含蓋到耳朵的部分，我也有點忘記了。（法官問）你
    發現異議人於第二攔停點時，除注意車號外，有無注意到異
    議人安全帽的特徵？（證人答）有，因為車牌號碼一樣，安
    全帽也是一樣，我是先看車牌，因為車牌是最準確的，我確
    定車牌後，再注意到安全帽，我發現安全帽是一樣的。（法
    官問）前後時間約多久？（證人答）從我第一時間發現異議
    人違規到我第二次攔停他，不到1 分鐘左右。」等語（以上
    參閱本院97年10月28日訊問筆錄）。
  (二)按以證人為取締交通違規之公務員，為達成維護交通秩序、
    安全之行政目的，依法執行公權力，其與異議人素不相識，
    衡諸常情，並無甘冒刑法偽證罪之風險誣指異議人違規之必
    要；復以交通違規行為，行為性質多具迅速性、證據採證上
    亦有稍縱即逝之不可回復等之特性，舉發機關或原處分機關
    若能提出更多之法定證據方法，例如人證、書證、物證等證
    據資料以供司法審查之交通法庭加以判斷該交通違規行為之
    存否，自屬允當，惟若因前揭交通違規行為特性而無法提供
    更多相關之書證、物證時，則舉發員警於司法審查之訴訟程
    序上立於證人之地位而證述其當時親身目擊及見聞之交通違
    規行為經過，亦屬法定證據方法之一之人證證述，於法亦屬
    有據；至於，舉發員警立於證人之地位所為之證述是否可採
    ，此乃交通法庭依經驗及論理法則判斷其證明力為何而得否
    採擇之心證層次，斷不可以舉發員警作為證人之所述，因不
    可能反於其先前所為舉發而認均不可採，而全盤否定其立於
    證人地位所為之陳述。
  (三)查以，本件證人員警甲○○就取締受處分人之過程，除能敘
    明當日之違規經過外，並有受處分人當日配戴之粉紅色上繪
    有人臉之半罩式安全帽照片一幀在卷可佐，參酌證人繪製之
    現場圖所示之證人舉發位置、各違規地點、各違規地點之現
    場照片、證人發現受處分人攔停未停而騎車前往追緝之追捕
    路線、查獲經過時間、受處分人當日穿著及搭載乘客等一切
    情節，尚難認證人當時係有誤認之虞之情形。是受處分人其
    上開異議理由，難認有理。
四、綜上所述，原處分機關以受處分人（異議人）騎乘系爭機車
    行經上開各違規地點，有道路交通管理處罰條例第53條第1
    項、第60條第1 項規定之違規事由存在，依違反道路交通管
    理事件統一裁罰基準表裁處如上開處罰，並無違誤，本件異
    議為無理由，應予駁回。
據上論斷，應依道路交通管理處罰條例第87條第2 項，道路交通
案件處理辦法第19條，裁定如主文。
中    華    民    國    97    年    12    月    31    日
                    交通法庭  法  官  陳世旻
以上正本證明與原本無異
如不服本裁定應於送達後5日內向本院提出抗告狀
                              書記官  洪紹甄
中    華    民    國    98    年    1     月     5    日


司法院資訊處製作；財團法人民間司法改革基金會備份。
